臺灣臺北地方法院刑事判決　　　　 100年度審交簡上字第10號
上　訴　人　臺灣臺北地方法院檢察署檢察官
被　　　告　趙國廷
上列上訴人因被告公共危險案件，不服中華民國100 年8 月18日
本院100 年度店交簡字第297 號第一審簡易判決（聲請簡易判決
處刑案號：100 年度偵字第14970 號），提起上訴，本院管轄之
第二審地方法院合議庭判決如下：
    主  文
原判決撤銷。
趙國廷服用酒類，不能安全駕駛動力交通工具而駕駛，累犯，處
有期徒刑伍月，如易科罰金，以新臺幣壹仟元折算壹日。
    事  實
一、趙國廷前於民國98年間，因酒後駕車公共危險案件，於緩起
    訴處分撤銷後，經本院以99年度北交簡字第777 號判決判處
    罰金新臺幣（下同）96,000元確定；又於99年間，再因酒後
    駕車公共危險案件，經本院以99年度北交簡字第508 號判決
    判處有期徒刑3 月確定，甫於100 年5 月16日易科罰金執行
    完畢。猶不知警惕，於100 年7 月2 日凌晨2 時許起，在其
    任調酒師位於臺北市○○區○○路2 段40號1 樓之日本料理
    店內，飲用啤酒數杯，已達不能安全駕駛動力交通工具之程
    度，仍逞能於當晚飲酒結束後之清晨6 時許，駕駛車牌號碼
    9405-AB 號之自用小客貨車下班返家；嗣於同日上午6 時20
    分許，行經臺北市文山區萬壽橋頭欲左轉之際，不慎與對向
    車道由酆遠福駕駛之車牌號碼A3F-210 號普通重型機車發生
    碰撞，致其人車倒地受傷（傷害部分未據告訴），員警據報
    到場處理，並對趙國廷實施酒精濃度測試，測得其呼氣酒精
    濃度高達每公升0.69毫克（MG/L），始知上情。
二、案經臺北市政府警察局文山第一分局報請臺灣臺北地方法院
    檢察署檢察官偵查後聲請簡易判決處刑。
    理  由
一、本件認定事實所引用之卷證資料（包含人證、書證等，詳下
    述及者），並無證據證明係公務員違背法定程序所取得，與
    本案亦有自然之關連性，被告趙國廷及公訴人於準備程序迄
    至本案言詞辯論終結，均不爭執該等卷證之證據能力或曾提
    出關於證據能力之聲明異議，本院認引為證據為適當，是依
    刑事訴訟法第159 條之5 等規定，下述認定事實所引用之證
    據方法均有證據能力，合先敘明。
二、上開事實，業據被告於本院準備及審理程序中自白無誤，並
    有酒精測定紀錄表、舉發違反道路交通管理事件通知單、現
    場圖及現場照片等件在卷可稽；且按刑法第185 條之3 規定
    以「不能安全駕駛動力交通工具」為犯罪構成要件，雖然實
    務上往往以法務部法檢字第001669號函示之呼氣酒精濃度是
    否超過每公升0.55毫克為判斷依據，惟行為人酒後是否已達
    不能安全駕駛動力交通工具之程度，仍應依具體個案審酌個
    別情形判斷之，究難逕以前開數據為唯一判斷標準。經查，
    當人飲酒後，若以呼氣酒精濃度測試器測得之呼氣濃度達到
    每公升0.5 毫克時，反應較慢，感覺減低，將影響駕駛；達
    到每公升0.75毫克時，思考與個性行為均會改變；達到每公
    升1.0 毫克時，步態不穩，噁心嘔吐，精神混惑不清晰；達
    到每公升1.5 毫克時，說話不清楚，感覺喪失，視力模糊；
    達到每公升2. 0毫克時，體溫與血糖均降低，肌肉控制差，
    甚至會導致癲癇發作；達到每公升3.5 毫克時，則已經神智
    不清，反射減低，甚至呼吸抑制，此有行政院國軍退除役官
    兵輔導委員會台北榮民總醫院以88年8 月5 日（88）北總內
    字第26868 號函示明確。本件被告為警查獲後測得之呼氣酒
    精濃度達每公升0.69毫克，查獲前又與他人發生車禍，此業
    據被告自承屬實，並有現場圖、現場照片等件在卷為憑，揆
    諸前揭說明，顯足認定酒精已使被告反應較慢、感覺減低而
    達不能安全駕駛動力交通工具之程度，是被告上開任意性自
    白核與事實相符而可採信，本案事證明確，被告犯行足堪認
    定，自應依法論科。
三、核被告所為，係犯刑法第185 條之3 之醉態駕駛罪。查被告
    前因酒後駕車公共危險案件，經本院以99年度北交簡字第50
    8 號判決判處有期徒刑3 月確定，於100 年5 月16日易科罰
    金執行完畢，此有臺灣高等法院被告前案紀錄表1 件附卷可
    參，其於5 年內故意再犯本件最重為有期徒刑以上之罪，為
    累犯，應依刑法第47條第1 項之規定加重其刑。又按對於未
    發覺之罪自首而受裁判者，減輕其刑，刑法第62條前段固定
    有明文，然此需犯人在犯罪未發覺之前，向該管公務員告知
    其「犯罪」，而不逃避接受裁判始足當之（最高法院63年台
    上字第1101號判例參照）；查本件被告肇事後雖於員警到場
    處理時在場，並當場承認為肇事人，此有道路交通事故肇事
    人自首情形紀錄表1 件在卷為憑，然此與告知員警其服用酒
    類後不能安全駕駛而駕駛動力交通工具尚屬有間，參照上開
    判例說明，自難認被告係向公務員告知其「犯罪」，即無從
    依上開規定論以自首，附此敘明。
四、原審判決認本件事證明確，援引刑法第185 條之3 等規定，
    據以對被告論罪科刑，固為有據；然按刑罰之量定，固屬法
    院自由裁量之職權行使，惟刑事審判之量刑，在於實現刑罰
    權之分配的正義，故法院對科刑判決之被告量刑，應符合罪
    刑相當原則，使罰當其罪，以契合人民之法律感情，此所以
    刑法第57條明定科刑時應審酌一切情狀，尤應注意該條所列
    各款情形，以為科刑輕重之標準（最高法院92年度台上字第
    3268號、95年度台上字第1779號判決意旨參照），故事實審
    法院對於被告之量刑，雖屬自由裁量之事項，但並非概無法
    律性之拘束，即自由裁量權係於法律一定之外部性界限內，
    使法官具體選擇以為適當之處理，因此，在裁量時，應符合
    比例、平等及罪刑相當原則，並審酌刑法第57條所列各款情
    狀，分別情節，為被告量刑輕重之標準，使輕重得宜，罰當
    其罪。查本件被告所犯酒後駕車公共危險犯行，已係3 年內
    之第3 次，本院第1 次判處罰金96,000元確定（酒測值為每
    公升0.69毫克），第2 次判處有期徒刑3 月確定（酒測值為
    每公升0.78毫克），以上有本院99年度北交簡字第777 及50
    8 號判決各1 份在卷可稽，此次再犯，酒測值未較低於前兩
    次，更釀成他人受傷之車禍實害，被告陳稱此次因在店內試
    酒，早上要載母親前去驗血需要用車所以開車回家等節，亦
    無足堪憫恕或量刑時足以為對被告有利認定之處，然原審既
    已參酌被告之前案紀錄，卻仍量處較初犯同罪為輕之罰金90
    ,000元，又未具體敘明何以被告之「犯罪原因、家境、教育
    程度、工作狀況、犯罪後態度」等情狀足以認被告受該罰金
    90,000元已係罪刑相當，參酌上開說明，原審就本件所宣告
    之刑顯然過輕，尚難謂符合罪刑相當原則，是上訴人即檢察
    官以量刑過輕為由而指摘原判決不當，其上訴核為有理由，
    原判決量刑既有上開可議而無可維持，自應由本院將原判決
    予以撤銷改判。
五、爰審酌被告酒後注意力降低，已達不能安全駕駛動力交通工
    具之程度，仍屢次逞能駕（騎）車，此次甚至釀成車禍，嚴
    重危及道路交通安全，且乏尊重其他用路人生命財產安全之
    觀念，然此次犯後坦承犯行，多次表達悔意，態度尚可，暨
    被告之其他素行、生活狀況、智識程度、酒測值高低等一切
    情狀，兼參酌公訴人當庭求處有期徒刑5 至6 月之意見，量
    處如主文第2 項所示之刑，並諭知易科罰金之折算標準。
據上論斷，應依刑事訴訟法第455 條之1 第1 項、第3 項、第36
9 條第1 項前段、第364 條、第299 條第1 項前段，刑法第185
條之3 、第47條第1 項、第41條第1 項前段，刑法施行法第1 條
之1 第1 項，判決如主文。
本案經檢察官葉雅婷到庭執行職務。
中    華    民    國   100    年    10    月    27    日
                  刑事第二十一庭  審判長法  官  劉素如
                                        法  官  林勇如
                                        法  官  吳勇毅
上正本證明與原本無異。
本件不得上訴。
                                        書記官  游秀珠
中    華    民    國   100    年    10    月    27    日
附錄論罪科刑法條全文：
中華民國刑法第185條之3
服用毒品、麻醉藥品、酒類或其他相類之物，不能安全駕駛動力
交通工具而駕駛者，處1 年以下有期徒刑、拘役或科或併科15萬
元以下罰金。